【裁判字號】    97,消債更,35
【裁判日期】    971230
【裁判案由】    更生事件
【裁判全文】
臺灣臺中地方法院民事裁定            97年度消債更字第35號
聲請人  甲○○
上列當事人因消費者債務清理事件聲請更生，本院裁定如下：
    主  文
聲請駁回。
聲請費用由聲請人負擔。
    理  由
一、按債務人與金融機構協商成立者，不得聲請更生或清算，但
    因不可歸責於己之事由，致履行顯有重大困難者，不在此限
    ；本條例施行前，債務人依金融主管機關協調成立之中華民
    國銀行公會會員辦理消費金融案件無擔保債務協商機制與金
    融機構成立之協商，準用前項之規定，消費者債務清理條例
    第１５１條第５項、第６項分別定有明文；又同條例第１３
    ４條第４款規定，因浪費、賭博或其他投機行為，致財產顯
    然減少或負擔過重之債務，而生開始清算之原因者，法院應
    為不免責之裁定；而聲請更生或清算不合程式或不備其他要
    件者，法院應以裁定駁回之，但其情形可以補正者，法院應
    定期間先命補正，復為同條例第８條所明定。
二、查本件債務人於本法實行前曾依照「中華民國銀行公會會員
    辦理消費金融案件無擔保債務協商機制」與安泰商業銀行股
    份有限公司成立債務協商，協商內容為每月繳款新台幣（下
    同）１９８７５元，嗣因每月收入扣除協商款後，無法維持
    最低基本生活以致毀諾，爰依法聲請更生等語。惟查，就債
    務人毀諾係屬不可歸責一節，本件債務人所主張之毀諾事由
    ，係債務人於９５年協商成立時即已知悉，並得據以評估可
    否履行協商條件之情事，債務人當時盱衡其經濟狀況，既仍
    簽署協商協議書，同意最大債權銀行即安泰商業銀行股份有
    限公司之無擔保債務還款計劃，則其縱因月收入不敷償還，
    亦屬聲請人於協商時可得預見，核與「不可歸責於己之事由
    致履行顯有重大困難」之要件不符。此外，聲請人復未舉證
    證明其於協商成立後有何經濟狀況重大變更，或有何不可歸
    責於聲請人之事由，致履行協商顯有重大困難，則其聲請更
    生自屬無據。又中華民國銀行公會已針對９５年銀行公會債
    務協商毀諾之債務人，提供「個別協商一致性方案」以利債
    務人與金融機構再次協商，已據安泰商業銀行股份有限公司
    到院陳明。故聲請人如認該協商方案履行有其他不適當情形
    ，即可再次與債權銀行重行協商謀求解決。
三、再者，經本院依職權向各金融機關債權人函查債務人消費明
    細紀錄顯示，債務人消費內容多非生活必要支出，而屬奢侈
    浪費性質，其中債務人於９５年１月至２月至倢成科技股份
    有限公司刷卡５６萬元，９４年至９５年間密集購買誠泰行
    銷消費性商品，且有密集預借現金之情形（如：持萬泰商業
    銀行股份有限公司現金卡於９２年９月至１２月預借３２萬
    元、９４年３月至１１月預借１９萬元），其他如電視購物
    （如：東森得意購）等，金額大小不等，另外債務人仍有保
    險費用之支出，此有卷附債務人消費明細附卷可稽。
四、債務人之消費內容既如前述，核與消費者債務清理條例第１
    ３４條第４款所稱：「浪費、賭博或其他投機行為，致財產
    顯然減少或負擔過重之債務」等不免責事由相當。再經本院
    函詢各該金融機構債權人亦表明反對債務人之更生聲請，顯
    見本件縱令進入更生程序，亦將因其更生方案無法獲致債權
    人會議通過或法院認可而宣告清算，徒增程序勞費，毫無聲
    請更生實益。
五、綜上所述，本件聲請更生，係因債務人收入不足清償前開協
    商成立之金額，仍與銀行成立訂立協議，致無法履行，其有
    可歸責於己致無法履行協商條件之原因，且本件債務人聲請
    更生，既違背消費者債務清理條例第１５１條第５項之規定
    ，且上開欠缺又屬無從補正；又本件縱令進入更生程序，亦
    將因其更生方案無法獲致債權人會議通過及本院認可而宣告
    清算，進而為債務人不免責之裁定，徒增程序勞費，依上說
    明，自應駁回其聲請。
中    華    民    國    97    年    12    月    30    日
                        民事庭法  官  劉正中
上為正本係照原本作成
如不服本裁定，應於裁定送達後10日內，以書狀向本院提出抗告
，並繳納抗告費新臺幣1千元
中    華    民    國    97    年    12    月    30    日
                              書記官  詹世洲


司法院資訊處製作；財團法人民間司法改革基金會備份。
